【裁判字號】    96,交訴,52
【裁判日期】    970731
【裁判案由】    業務過失致死
【裁判全文】
臺灣新竹地方法院刑事判決              96年度交訴字第52號
公  訴  人  臺灣新竹地方法院檢察署檢察官
被      告  甲○○
上列被告因業務過失致死案件，經檢察官提起公訴（96年度偵字
第4686號），被告於準備程序中為有罪之陳述，經本院合議庭裁
定由受命法官獨任進行簡式審判程序，判決如下：
    主  文
甲○○從事業務之人，因業務上之過失致人於死，處有期徒刑陸
月，如易科罰金，以新臺幣壹仟元折算壹日；減為有期徒刑月
，如易科罰金，以新臺幣壹仟元折算壹日。
    事  實
一、甲○○為美天美食品有限公司（下稱美天美食品公司）司機
    ，以駕駛自用小貨車載運物品為業，為從事業務之人，於民
    國96年1月11日晚間8時許，駕駛車牌號碼2452-DT號自用小
    貨車，沿新竹市○○路○段由南往北方向行駛，停放在新竹
    市○○路○段512號前，本應注意在劃有黃色禁止停車標線處
    停車，應於規定時間即翌日上午7時前駛離停放處所，且依
    當時情形，客觀上並無不能注意之情事，竟疏未注意，而未
    於96年1月12日上午7時前將上開小貨車駛離上開禁止停車處
    所，適游唐威於同日上午7時30分許，騎乘車牌號碼L2N-212
    號重型機車沿新竹市○○路○段由南往北方向行駛，亦疏未
    注意車前狀況隨時採取必要之煞停措施，於行經上址時，突
    見甲○○違規停放在上開禁止停車路段之自用小貨車，欲煞
    車閃避，仍因操控失當致人車倒地滑行，撞擊甲○○上揭自
    用小貨車左後方，致游唐威彈出機車外，往左滑落在同向翁
    紹森（另為不起訴處分）駕駛之車牌號碼GG-121號營業用大
    客車右前、後輪中間空隙，造成游唐威頭部遭上開營業用大
    客車右後車輪輾壓，而受有頭部鈍力損傷並當場死亡，因甲
    ○○違規停放之上開自用小貨車身載有美天美食品公司之電
    話，經員警詢問該公司得知駕駛人為甲○○，並由該公司聯
    繫甲○○至新竹市第三分局交通分隊到案說明，而查悉上情
    。
二、案經游唐威之父乙○○訴請臺灣新竹地方法院檢察署檢察官
    偵查起訴。
    理  由
一、本件被告所犯業務過失致死罪，非死刑、無期徒刑、最輕本
    刑為3年以上有期徒刑之罪，或高等法院管轄第一審之案件
    ，被告於本院準備程序進行中，就被訴事實為有罪之陳述，
    經本院合議庭認合於刑事訴訟法第273條之1之規定，裁定進
    行簡式審判程序，合先敘明。
二、認定犯罪事實所憑之證據及理由：
  (一)上揭犯罪事實，業經被告甲○○於本院準備程序及簡式審判
    中坦承不諱，並有道路交通事故現場圖、道路交通事故調查
    報告表(一)、(二)各1紙（見臺灣新竹地方法院檢察署96年度相
    字第25號卷10至12頁）附卷可稽，而被害人游唐威因本件交
    通事故，造成頭部鈍力損傷而死亡乙情，經檢察官督同法醫
    師相驗屬實，製有相驗屍體證明書、勘驗筆錄、驗斷書（見
    上開相驗卷第19至24頁、第26至32頁）在卷可參，復有偵查
    報告及相驗暨現場照片50張（見上開相驗卷第34至59頁）等
    件在卷可稽。
  (二)按設有禁止停車標誌、標線之處所不得停車，道路交通安全
    規則第112條第1項第4款訂有明文。又禁止停車線，用以指
    示禁止停車路段，以劃設於道路緣石正面及頂面為原則，無
    緣石之道路得標繪於路面上，距路面邊緣以30公分為度。本
    標線為黃實線，線寬除設於緣石正面者以緣石高度為準外，
    其餘皆為10公分。本標線得加繪黃色「禁止停車」標字，30
    公分正方，每字間隔30公分，沿本標線每隔20公尺至50公尺
    橫寫1組。本標線禁止時間為每日上午7時至晚間8時，如有
    延長或縮短之必要時，應以標誌及附牌標示之，道路交通標
    誌標線號誌設置規則第168條亦訂有明文。被告為道路之使
    用人，既考領駕駛執照，對前開規定應知之甚明，並確實遵
    守。查被告停放車牌號碼2452-DT號自用小貨車在新竹市○
    ○路○段152號前，該處劃有黃色禁止停車標線，有卷附照片
    可按（見上開相驗卷第46、47頁），又該路段並無設置延長
    或縮短停車時間之標誌，有新竹市政府96年10月17日府交管
    字第0960108736號函乙份（見本院卷第19頁）在卷可憑，被
    告本應注意於96年1月11日晚間8時許在上開劃設禁止停車標
    線之處所停車，應於翌日上午7時前將車輛遷移他處停放，
    而又無不能注意之情事，竟為圖一時之便，疏於注意，未於
    96年1月12日上午7時前將自用小貨車駛離停放處所，違規占
    用該路段，致被害人騎車行經該處時欲煞車閃避，因操控失
    當致人車倒地，彈出機車後往左滑落，撞擊被告違規停放之
    自用小貨車後，遭訴外人翁紹森所駕駛之營業用大客車碾壓
    死亡，被告違規停車行為具有過失，至為灼然，且與被害人
    之死亡結果間，具有相當因果關係。又本件前送臺灣省竹苗
    區車輛行車事故鑑定委員會鑑定結果，亦同此見解，有該會
    96年4月23日竹苗鑑960154字第0965301395號函檢附之鑑定
    意見書附卷可參（見上開相驗卷第62至65頁）；另本件經送
    往國立臺灣澎湖科技大學服務業經營管理研究所鑑定結果，
    認「機車騎士游唐威雖有注意前方路況，採取防範措施，然
    因操作不當，導致事故之發生，為主要之肇事因素。小貨車
    駕駛人甲○○違規停放車輛於禁止停車標線之處所，造成機
    車騎士行經該路段時，發現小貨車，並採取防範措施不當，
    導致事故之發生，是為次要之肇事因素。大客車駕駛人翁紹
    森，駕車行駛於內側車道上，擁有路權且無法防範瞬間騎士
    掉入內車道，並遭右後輪碾壓事故之發生，故並無任何肇事
    因素。」乙節，亦有國立澎湖科技大學97年1月9日澎湖大服
    經所字第09700002 01號函檢附之交通事故案鑑定意見書乙
    份（見本院卷第30至42頁）在卷可佐，益證被告違規停車致
    被害人閃避不及，失控倒地滑行撞擊自小貨車後，遭訴外人
    翁紹森駕駛之營業大客車碾壓傷重不治死亡，被告之行為確
    有過失無疑。
  (三)至本件前送臺灣省車輛行車事故覆議鑑定委員會覆議結果，
    認「一、游唐威駕駛重機車，未注意車前狀況，不明原因失
    控滑倒，為肇事原因。二、甲○○與翁紹森均無肇事因素。
    （惟甲○○駕駛自小貨車於路口10公尺範圍內停車，有違規
    定）」等情，雖有該委員會96年6月12日府覆議字第0966201
    647號函暨覆議意見書1份附卷可稽（見上開相驗卷第73至76
    頁），然上開覆議報告僅以被告所駕駛之自小貨車於路口10
    公尺範圍內停車有違規定，即貿然為前述肇事責任之分析，
    而未慮及被告上開自用小貨車停放在劃有黃色禁止停車標線
    處，而未於規定時間內駛離，致被害人閃避不及之疏失，因
    之，前述覆議鑑定報告有關被告無肇事因素之鑑定結果，尚
    難據為對被告有利事實認定之證據。再者，被害人騎車行經
    肇事地點，未能注意前方停放於該處之自用小貨車，致操控
    失當，人車倒地後，撞擊上開小貨車車尾，亦同有疏未注意
    車前狀況之過失甚明，惟被告並不因被害人亦與有過失而得
    解免其過失行為之成立。是本件事證明確，被告犯行，已堪
    認定，應依法論科。
  (四)末按對於未發覺之罪自首而受裁判者，減輕其刑，刑法第62
    條前段定有明文。查被告於96年1月12日中午12時30分許至
    新竹市第三分局交通分隊製作筆錄前，業經承辦員警聯繫美
    天美食品公司，經該公司告知停放上開自用小貨車之駕駛人
    為被告，並由該公司聯繫被告到警局說明乙情，有新竹市警
    察局第三分局97年7月15日竹市警三分偵字第0970015986號
    函所附之偵查報告及本院公務電話紀錄表在卷可按（見本院
    卷第80至82-2頁），亦為被告所不爭執，是警員於被告到案
    說明前已知悉犯人及犯罪事實，本件與上開自首之要件不符
    ，附此敘明。
三、論罪科刑：查被告係受僱於美天美食品公司，以駕駛小貨車
    運送貨物為業，為從事駕駛業務之人，其駕車肇事致人於死
    ，核其所為，係犯刑法第276條第2項之業務過失致人於死罪
    。爰審酌被告參與道路交通，自應確實遵守交通規則以維護
    自身及其他用路人之安全，竟為圖一時便利，於禁止停車之
    處所任意停車而肇事，並致被害人死亡，對被害人之家屬造
    成無可彌補之傷害，兼衡其過失程度，犯後坦承犯行，態度
    尚可，且與告訴人達成和解，有本院96年度交附民字第41
    號和解筆錄1份可參，惟尚未能給付賠償金額等一切情狀，
    量處如主文所示之刑，並諭知易科罰金之折算標準，以資懲
    儆。末查被告所犯上開之罪，犯罪時間係在96年4月24日以
    前，核與中華民國九十六年罪犯減刑條例第2條第1項第3款
    規定相符，又係於上開條例施行後（即96年7月16日）之97
    年5月20日遭本院通緝，有本院97年新院雲刑天緝字第81號
    通緝書1份在卷可參，非屬同條例第3條、第5條規定之限制
    減刑之列，應予減刑，爰依法減刑如主文所示，並依上開條
    例第9條之規定，諭知易科罰金之折算標準，附此敘明。
四、據上論斷，應依刑事訴訟法第273條之1第1項、第299條第1
    項前段，刑法第276條第2項、第41條第1項前段，刑法施行
    法第1條之1，中華民國九十六年罪犯減刑條例第2條第1項第
    3款、第7條、第9條，判決如主文。
本案經檢察官何若薇到庭執行職務。
中    華    民    國    97    年    7     月    31    日
                  刑事第五庭    法  官  林佑珊
以上正本證明與原本無異。
如不服本判決應於收受本判決後10日內向本院提出上訴書狀，其
未敘述上訴理由者，並得於提起上訴後20日內向本院補提理由書
狀（均須按他造當事人之人數附繕本）「切勿逕送上級法院」。
中    華    民    國    97    年    7     月    31    日
                                書記官  蕭惠婷
附錄本案論罪科刑法條全文：
中華民國刑法第276條
因過失致人於死者，處2年以下有期徒刑、拘役或2千元以下罰金
。
從事業務之人，因業務上之過失犯前項之罪者，處5年以下有期
徒刑或拘役，得併科3千元以下罰金。


司法院資訊處製作；財團法人民間司法改革基金會備份。
